【裁判字號】    97,易,4098
【裁判日期】    971031
【裁判案由】    竊盜等
【裁判全文】
臺灣臺中地方法院刑事判決              97年度易字第4098號
公  訴  人  臺灣臺中地方法院檢察署檢察官
被      告  丙○○
                    號
                    （另案羈押於臺灣臺中看守所）
上列被告因竊盜等案件，經檢察官聲請簡易判決處刑（九十七年
度偵緝字第一五六七號），本院臺中簡易庭認為不宜逕以簡易判
決處刑，移由本院刑事庭改依通常程序審理，判決如下：
    主    文
丙○○收受贓物，處有期徒刑肆月；又所犯如附表編號一至四所
示之竊盜罪，各處如附表編號一至四所示之宣告刑；應執行有期
徒刑壹年。
    犯罪事實
一、丙○○於民國九十七年五月十一日中午某時，在苗栗縣卓蘭
    鎮文武廟附近，明知綽號「阿寶」之真實姓名年籍不詳友人
    所交付使用之箱型自用小客貨車一部（廠牌：中華，原車牌
    號碼ＯＢ－九八二一號，所有人：蔡美華，於九十七年一月
    二十一日晚間十時三十分許在臺中市○區○○里○○○街十
    號前失竊），及其上所懸掛之車牌號碼ＡＷ－七五三七號車
    牌二面（所有人：賴秉豪，於九十六年九月間在臺中縣東勢
    鎮統聯客運公司旁之停車場失竊），均係他人財產犯罪所得
    之贓物，竟基於收受贓物之犯意，當場收受上開贓物並留供
    己用。其後，丙○○再與其妻張麗茹（另經本院以九十七年
    度簡字第五七五號判決判處拘役一百十五日，如易科罰金以
    新臺幣一千元折算一日確定）共同基於竊取他人財物之犯意
    聯絡，並意圖為自己不法之所有，先後於附表所示之時間、
    地點，由丙○○駕駛上開懸掛失竊車牌之贓車搭載張麗茹，
    利用如附表所示之被害人疏於注意之際，由丙○○、張麗茹
    二人下車竊取如附表所示之金屬材料。嗣丙○○等人於行竊
    如附表編號四所示之鋼筋時，適為員警據報前來查看，發現
    丙○○所駕駛之前揭贓車停放在堤防旁，察覺可疑而上前盤
    查，當場查獲正在拔取稻田中鋼筋之張麗茹，丙○○則於聞
    訊後先行逃離現場，致丙○○等二人未能竊得如附表編號四
    所示之鋼筋二條。經警清查上開箱型自用小客貨車之車牌及
    車身、引擎號碼，始得悉該部車輛及車牌均為他人失竊之贓
    物，並於車上起出如附表編號一至三所示之失竊金屬材料（
    均已發還所有人丁○○、己○○、甲○○領回），再依張麗
    茹於警詢時之供述，查知丙○○之前揭犯案情節。
二、案經臺中縣警察局大甲分局報告臺灣臺中地方法院檢察署檢
    察官偵查後，聲請簡易判決處刑，由本院改依通常程序審理
    。
    理    由
一、訊據被告丙○○對於上開竊盜犯行業已坦承不諱，惟矢口否
    認有何收受贓物之犯罪事實，辯稱：伊與「阿寶」是朋友關
    係，當時伊向「阿寶」借車並非基於行竊目的，且言明將於
    二日後歸還，「阿寶」並未將行車執照交給伊，伊不清楚該
    部車輛及車牌均係他人竊盜所得之贓物云云。然查：被告於
    從事如附表所示之竊盜犯行時，其所駕駛之箱型自用小客貨
    車一部（廠牌：中華，原車牌號碼ＯＢ－九八二一號，所有
    人：蔡美華），係於九十七年一月二十一日晚間十時三十分
    許在臺中市○區○○里○○○街十號前失竊，而該車所懸掛
    之車牌號碼ＡＷ－七五三七號車牌二面（所有人：賴秉豪）
    ，則係九十六年九月間在臺中縣東勢鎮統聯客運公司旁之停
    車場失竊，均經證人即被害人蔡美華之弟蔡家福、證人即被
    害人賴秉豪於警詢時證述車牌及車輛遭竊經過明確，核其性
    質自屬他人財產犯罪所取得之贓物無訛。又被告於主觀上如
    非清楚認知上開車輛及車牌均屬贓物，且不論其個人或綽號
    「阿寶」之友人於形式上皆與上開贓物並無直接關聯，豈有
    可能不顧日後為警追查竊賊身分之風險，貿然駕駛上開懸掛
    失竊車牌之贓車從容行竊？換言之，倘被告自始即欠缺贓物
    認識而收受使用該車，理應於決定駕駛該車犯罪之際，先行
    以拆卸車牌或以他物遮掩車牌等方式，防止被害人、路過民
    眾甚或員警得以輕易藉由車牌號碼辨識車輛來源，從而避免
    自己及慨然出借車輛之友人受到牽累而遭查獲。乃被告竟直
    接駕駛該車行竊他人財物，且未見有何遮掩舉動，如非被告
    早有贓物認識而無懼於員警追查車牌，何能安然若此？再者
    ，被告於收受上開車輛及車牌時，均未要求綽號「阿寶」之
    友人交付任何行車執照及其他車籍證明文件，對於綽號「阿
    寶」之友人真實姓名及住處亦均無法清楚交代，又如何於員
    警臨檢盤查時，詳述上開車輛及車牌之正確來源以利查證？
    是由被告上開行為反應以觀，其對於上開車輛及車牌均係他
    人財產犯罪所得贓物乙節，自無可能毫無所悉，被告一再以
    欠缺贓物認識云云為辯，應屬畏罪卸責之詞，不足採信。此
    外，並有證人即被害人丁○○、己○○、甲○○、戊○○於
    警詢時指證財物遭竊或竊盜未遂之情節明確，另經證人即竊
    盜共犯張麗茹於警詢時證述其與被告共同實行竊盜犯罪無訛
    ，復有贓物認領保管單四份、失車紀錄、臺中縣警察局車輛
    尋獲電腦輸入單各一份、照片十張附卷可稽。本案事證已臻
    明確，被告犯行至堪認定。
二、核被告丙○○明知他人所交付之車輛及車牌均屬贓物，仍故
    為收受，並駕駛該車前往竊取如附表所示之財物，所為係犯
    刑法第三百四十九條第一項之收受贓物罪，刑法第三百二十
    條第一項之普通竊盜既遂罪（即附表編號一至三所示之犯行
    ），及刑法第三百二十條第三項、第一項之普通竊盜未遂罪
    （即附表編號四所示之犯行）。被告與共犯張麗茹就如附表
    所示竊盜犯罪之實行，有犯意聯絡及行為分擔，均為共同正
    犯。而被告以單一行為同時收受分屬被害人蔡美華、賴秉豪
    所有之車輛及車牌，觸犯二個收受贓物罪，屬想像競合犯，
    應從一重之收受贓物罪（因自用小客貨車之價值高於車牌，
    情節較重，應以收受失竊車輛部分論處）。又被告所犯一個
    收受贓物罪、三個普通竊盜既遂罪及一個普通竊盜未遂罪，
    犯意各別，行為互殊，應予分論併罰。而被告所犯如附表編
    號四所示之普通竊盜未遂罪，雖已著手於竊盜犯罪之實行，
    但因為警及時查獲致未能取得財物，為障礙未遂犯，應依刑
    法第二十五條第二項之規定，按普通竊盜既遂犯之刑減輕之
    。另被告受領使用被害人賴秉豪失竊車牌之收受贓物犯行，
    雖未經公訴意旨詳予載明，然此部分因與檢察官記明於起訴
    事實之收受贓車犯罪有想像競合犯之裁判上一罪關係，已如
    前述，且該二面車牌雖因逾期未受檢驗而遭公路監理機關註
    銷，然該行政管理措施之有無，與該二面車牌能否作為贓物
    犯罪之客體究屬二事，不容混為一談；如若不然，則一般報
    廢車輛豈非皆可任意供人取用而形同無主之物？公訴人未能
    注意及此，僅就前揭贓車部分論述被告涉犯收受贓物罪，而
    未就被告收受失竊車牌部分深入探究，自有未洽。惟因該二
    部分屬裁判上之一罪，應為起訴效力所及，基於審判不可分
    原則，本院自應併予審理，附此敘明。爰審酌被告收受他人
    失竊之車牌及車輛，致使原所有人追贓不易，且箱型自用小
    客貨車乃一般人日常生活或營業往來之重要交通工具，價值
    不菲，被告任加收受並以之供作竊盜犯罪使用，對於所有人
    所造成之生活不便與權益侵害均非可小覷；另被告所竊取之
    金屬材料雖均經濟價值有限，惟被告先前甫因攜帶兇器加重
    竊盜案件，經本院於九十七年四月三十日以九十七年度易字
    第一０一九號判決判處有期徒刑十月，緩刑四年（嗣於九十
    七年五月二十六日確定），有該案刑事判決及臺灣高等法院
    被告前案紀錄表在卷可按，乃被告於該案宣判後，竟仍心存
    僥倖而伺機行竊如附表所示之金屬材料，未見其節制收斂，
    已足彰顯被告法治觀念淡薄，主觀惡性非輕，自應使被告接
    受相當期間之監禁教化，促其知所警惕而改過向善；另參以
    被告犯罪後坦承竊盜犯罪，但於本院審理時否認收受贓物犯
    行，及其犯罪動機、手段、犯罪所生危害、被告於共同竊盜
    犯罪所擔任之分工角色、被告具有國中畢業學歷之智識程度
    等一切情狀，分別量處如主文所示之刑，並定其應執行之刑
    ，以示懲儆。
據上論斷，應依刑事訴訟法第四百五十二條、第二百九十九條第
一項前段，刑法第二十八條、第三百四十九條第一項、第三百二
十條第一項、第三項、第五十五條、第二十五條第二項、第五十
一條第五款，刑法施行法第一條之一第一項、第二項前段，判決
如主文。
本案經檢察官乙○○到庭執行職務。
中    華    民    國    97    年    10    月    31    日
                  刑事第七庭    法  官  高文崇
上正本證明與原本無異。
如不服本判決，應於收送達後10日內向本院提出上訴書狀（應敘
述具體理由並附繕本）。
上訴書狀如未敘述理由，應於上訴期間屆滿後20日內補提理由書
於本院。
                                書記官  林淑慧
中    華    民    國    97    年    10    月    31    日
附錄本案論罪科刑法條：
刑法第三百二十條：
意圖為自己或第三人不法之所有，而竊取他人之動產者，為竊盜
罪，處五年以下有期徒刑、拘役或五百元以下罰金。
意圖為自己或第三人不法之利益，而竊佔他人之不動產者，依前
項之規定
處斷。
前二項之未遂犯罰之。
刑法第三百四十九條第一項：
收受贓物者，處三年以下有期徒刑、拘役或五百元以下罰金。
附表：
┌─┬──────┬───────┬───┬─────────┬──────────┐
│編│時間        │地點          │被害人│犯罪方式及所竊得財│宣告刑              │
│號│            │              │      │物                │                    │
├─┼──────┼───────┼───┼─────────┼──────────┤
│  │97年5月12日 │臺中縣后里鄉福│丁○○│徒手竊取鋁門窗46片│丙○○共同竊盜，處有│
│1 │上午7時20分 │興路1-1號     │      │（價值據丁○○稱約│期徒刑月。        │
│  │許          │              │      │為新臺幣5000元）得│                    │
│  │            │              │      │手                │                    │
│  │            │              │      │                  │                    │
├─┼──────┼───────┼───┼─────────┼──────────┤
│  │97年5月12日 │臺中縣后里鄉舊│己○○│徒手竊取角鐵5支、 │丙○○共同竊盜，處有│
│2 │上午7時40分 │義里橋前稻田（│      │厚鐵板2片（價值據 │期徒刑月。        │
│  │許          │地號：新店段  │      │己○○稱約為新臺幣│                    │
│  │            │128號）田埂處 │      │3000元）得手      │                    │
│  │            │              │      │                  │                    │
├─┼──────┼───────┼───┼─────────┼──────────┤
│  │97年5月12日 │臺中縣后里鄉大│甲○○│徒手竊取角鐵6支（ │丙○○共同竊盜，處有│
│3 │上午7時50分 │安溪堤防旁芋園│      │價值據甲○○稱約為│期徒刑月。        │
│  │許          │田埂處        │      │新臺幣3000元）得手│                    │
│  │            │              │      │                  │                    │
│  │            │              │      │                  │                    │
├─┼──────┼───────┼───┼─────────┼──────────┤
│  │97年5月12日 │臺中縣后里鄉公│戊○○│徒手竊取插在稻田旁│丙○○共同竊盜未遂，│
│4 │上午7時55分 │館村中山高速公│      │之鋼筋2支（價值據 │處有期徒刑貳月。    │
│  │許          │路下大安溪畔之│      │戊○○稱約為新臺幣│                    │
│  │            │稻田          │      │1100元）未遂      │                    │
│  │            │              │      │                  │                    │
└─┴──────┴───────┴───┴─────────┴──────────┘


司法院資訊處製作；財團法人民間司法改革基金會備份。
